臺灣桃園地方法院民事判決　　　　　　　　　　　　　九十三年度小上字第六五號
　　上　訴　人　台北比佛利比佛利區守望相助管理委員會
　　法定代理人　甲○○
　　被　上訴人　乙○○
右當事人間請求給付管理費事件，上訴人對於民國九十三年八月三十日本院中壢簡易庭
九十三年度壢小字第八四○號第一審判決提起上訴，本院判決如左：
    主      文
上訴駁回。
第二審訴訟費用新台幣壹仟伍佰元由上訴人負擔。
    理      由
一、按對於小額程序之第一審裁判，非以其違背法令為理由，不得上訴或抗告。民事
    訴訟法第四百三十六條之二十四第二項定有明文。又依上訴意旨足認上訴為無理
    由者，小額程序之第二審判決得不經言詞辯論為之，同法第四百三十六條之二十
    九第二款亦有明文。
二、本件上訴意旨略以：區分所有權人依公寓大廈管理條例第十八條規定須繳納管理
    費，此係實質而具體之義務，原判決認屬抽象之義務，誠非的論；又上開條例於
    九十二年十二月三十一日修正第二十四條第一項規定：「區分所有權之繼受人，
    應於繼受前向管理負責人或管理委員會請求閱覽或影印第三十五條所定文件，並
    應於繼受後遵守原區分所有權人依本條例或規約所定之一切權利義務事項。」；
    第三十五條規定：「利害關係人於必要時，得請求閱覽或影印規約、公共基金餘
    額、會計憑證、會計帳簿、財務報表、欠繳公共基金與應分攤或其他負擔費用情
    形．．．。」，是原區分所有權人所欠繳之管理費，既屬原區分所有權人之義務
    ，依法應由繼受人繼受，而前手所欠繳之基金及其他應分擔之費用，繼受人本應
    於事先向管理委員會請求提供資料進行了解，繼受人焉能主張無法知悉前手有欠
    繳管理費之情形，而無須繼受前手積欠之管理費，苟係如此，法文又何必規定後
    手應了解前手欠繳之管理費。準此，依上開條例第二十四條之立法本旨應係後手
    應承擔前手所欠繳之管理費所為之規範，原判決以買受人對於前手積欠之管理費
    用無從知悉，認上開條例第二十四條之立法本意並非指後手應繼受前手所欠繳之
    管理費，顯然違反公寓大廈管理條例第二十四條之規定，而有判決違背法令之情
    形。為此提起上訴，請求廢棄原判決，並廢棄部分，被上訴人應給付上訴人新台
    幣二萬七千三百元及自支付命令送達翌日起至清償日止按年息百分之五計算之利
    息等語。
三、按債權係債權人基於債之關係得向債務人請求給付，此種僅特定債權人向特定債
    務人請求給付之法律關係，為債權相對性原則，與物權具有得對抗不特定人之絕
    對性不同，是以債權人只能向債務人請求給付，而不能向債務人以外之人為請求
    ；次按區分所有權之繼受人應繼受原區分所有權人依本條例或規約所定之一切權
    利義務，固為九十二年十二月三十一日修正前公寓大廈管理條例第二十四條第一
    項所明文規定，蓋規約乃公寓大廈區分所有權人為增進共同利益，確保良好生活
    環境，經區分所有權人會議決議之共同遵守事項，而為維護區分所有關係之和諧
    存在，避免特定繼受人於繼受區分所有權後主張未參與規約之訂定而不受規約（
    契約合意）之拘束，始為上開規定，是以上開條例規範目的，乃使未參與規約制
    定之區分所有權人繼受人繼受依該條例或住戶規約所定之區分所有相鄰關係之一
    切抽象之權利義務，使管理委員會取得依規約向該繼受人收取管理費之法律上依
    據，並非在變更債權相對性原則，是以已經具體發生之管理費債務，並不在該條
    規範範圍內，亦即該條規定並非在使繼受人繼受前手已發生之債務。況區分所有
    權人或住戶積欠應分擔之費用已逾二期或達相當金額，經定相當期間催告仍不給
    付者，管理委員會得訴請法院命其給付應繳之金額及遲延利息，公寓大廈管理條
    例第二十一條定有明文；同條例第二十二條並就住戶積欠應分擔之費用，經強制
    執行後再度積欠金額達其區分所有權總價百分之一者或有違反法令或規約情節重
    大者，管理委員會得依區分所有權人會議之決議，訴請法院強制其遷離，是區分
    所有權人如有上開情形，管理委員會自得依循上開規定請求，其怠於行使權利，
    反於事後向區分所有權之繼受人請求給付前手欠繳之管理費，使原區分所有權人
    免於給付義務，誠非立法本旨；再管理費係為因應公寓大廈經常性管理支出而支
    付，乃事實上居住於該區分所有建築物之人共同委託管理委員會代為管理共有部
    分之代價，本質上含有使用者付費原則，若謂繼受人應就其未使用公寓大廈之管
    理費負擔清償之責，亦有失公平。準此，區分所有權人如違反規約所定抽象義務
    ，就具體發生之個別債務，應負債務不履行或損害賠償責任，苟非經第三人與債
    權人或債務人訂立契約，承擔債務人之債務，該債務自不移轉於該第三人，此觀
    民法第三百條、第三百零一條之規定甚明。至修正後公寓大廈管理條例第二十四
    條規定：「區分所有權之繼受人，應於繼受前向管理負責人或管理委員會請求閱
    覽或影印第三十五條所定文件，並應於繼受後『遵守』原區分所有權人依本條例
    或規約所定之一切權利義務『事項』。」，而參照立法院審查會之說明：第一項
    修正「繼受」為「遵守」，並於「一切權利義務」下，增列「事項」文字，以資
    明確等語，可見因修正前第二十四條「區分所有權之繼受人應繼受原區分所有權
    人依本條例或規約所定之一切權利義務」之條文未臻明確，而易滋疑義，乃修正
    為區分所有權之繼受人應於繼受後「遵守」原區分所有權人依本條例或規約所定
    之一切權利義務「事項」，以資明確，與修正前之條文並無不同，並未課予區分
    所有權之繼受人應承擔原區分所有權人積欠之管理費債務或其他費用之義務，亦
    不能以區分所有權之繼受人應於繼受前向管理負責人或管理委員會請求閱覽或影
    印第三十五條所定文件，謂其明知或可得而知原區分所有權人有欠繳管理費之情
    形，而令負承擔原區分所有權人債務之責。從而，上訴意旨指摘原判決違背法令
    ，求予廢棄改判，顯無理由。爰依首開規定，不經言詞辯論而為判決。
四、關於上訴人應負擔之第二審訴訟費用，依民事訴訟法第四百三十六條之三十二第
    一項準用第四百三十六條之十九第一項之規定，確定本件訴訟費用額如主文第二
    項所示之金額。
五、據上論結，本件上訴為無理由，依民事訴訟法第四百三十六條之三十二第一項、
    第二項、第四百三十六條之二十九條第二款、第四百三十六條之十九第一項、第
    四百四十九條第一項、第七十八條，判決如主文。
中　　　華　　　民　　　國　　 九十三　 　年　　 十二 　　月　　三十　　日
                                    臺灣桃園地方法院民事第一庭
                                              審判長法官  郭琇玲
                                                    法官  劉雪惠
                                                    法官  鍾淑慧
右正本證明與原本無異
不得上訴
中　　　華　　　民　　　國　　 九十三　 　年　　 十二 　　月　　三十　　日
                                              法院書記官  蔡佳玲
